【裁判字號】    95,上,16
【裁判日期】    950912
【裁判案由】    返還房屋
【裁判全文】
臺灣高等法院民事判決                    95年度上字第16號
上  訴  人  乙○○
被上訴人    大然建設股份有限公司
法定代理人  甲○○
訴訟代理人  黃璧川律師
上列當事人間返還房屋等事件，上訴人對於中華民國94年11月3
日臺灣士林地方法院94年度訴字第590號第一審判決提起上訴，
本院於95年8月29日言詞辯論終結，判決如下：
    主  文
上訴駁回。
第二審訴訟費用由上訴人負擔。
原判決於上訴人以新台幣貳佰伍拾伍萬伍仟貳佰元為被上訴人預
供擔保，得免假執行。
    事實及理由
一、上訴人聲明：（一）原判決廢棄。（二）被上訴人在第一審
    之訴及假執行之聲請均駁回。（三）如受不利之判決，願預
    供擔保，請准宣告免為假執行。
    被上訴人聲明：如主文第1項所示。
二、被上訴人起訴主張：坐落台北市○○區○○段1小段218地號
    土地上之同段2188建號門牌號碼台北市○○○路○段48號17
    樓房屋（下稱系爭房屋）為伊所有，前遭訴外人李天任無權
    占有，業經伊訴請原審以92年度訴字第1001號判決李天任應
    騰空返還系爭房屋確定；並經伊聲請原審執行法院以93年度
    執字第20120號強制執行，於94年4月25日對李天任執行遷讓
    房屋完畢。惟李天任於前開強制執行程序竟稱系爭房屋已於
    92年6月1日出租與上訴人，上訴人又稱其於93年1月1日復將
    系爭房屋出租與原審共同被告嘉偉營造股份有限公司（下稱
    嘉偉公司），因原審92年度訴字第1001號判決對該二人無既
    判力，故未對該二人強制執行。然上訴人所稱係因與李天任
    間之租賃關係而占有系爭房屋，仍屬無權占有，伊居於所有
    人之地位自可請求上訴人返還系爭房屋。又上訴人無權占有
    系爭房屋，侵害伊之所有權致伊受有損害，伊自得請求上訴
    人自93年5月1日起至返還系爭房屋之日止，與原審共同被告
    嘉偉公司連帶給付相當於租金之不當得利或損害金。又依上
    訴人在前開強制執行程序中所提出其與嘉偉公司間就系爭房
    屋所訂之租賃契約，每月租金為新台幣（下同）2萬8000元
    ；而系爭房屋之課稅現值為255萬5200元，依土地法第97條
    第1項規定，按系爭房屋現值年息10％計算，上訴人按月至
    少應給付伊相當於租金之不當得利或損害金2萬1293元等情
    ；爰依民法第767條、第179條、第184條第1項之規定，求為
    命上訴人將系爭房屋騰空返還伊，及自93年5月1日起至返還
    系爭房屋之日止，按月給付2萬1293元之判決（原審判決嘉
    偉公司應騰空返還系爭房屋及連帶給付2萬1293元部分，未
    據嘉偉公司提起上訴，已告確定）。
    上訴人則以：系爭房屋係訴外人李天任自原審85年度執字第
    4004號強制執行事件以1280萬元拍定取得所有權；其後因被
    上訴人主張前開強制執行事件之拍賣無效，經法院判決確定
    才由被上訴人取得系爭房屋之所有權。惟李天任為無辜受害
    之善意第三人，李天任在前案訴訟繫屬中將系爭房屋出租與
    伊，伊花費數十萬元裝潢，嗣將系爭房屋出租與嘉偉公司，
    請求被上訴人賠償伊裝潢費用，或同意將系爭房屋出售與伊
    云云，資為抗辯。
三、兩造不爭執之事實：
（一）系爭房屋為被上訴人所有，前經被上訴人主張李天任係無
      權占有，經原審92年度訴字第1001號判決李天任應將系爭
      房屋騰空返還被上訴人確定。
（二）上訴人提出房屋租賃契約書2件，依前開房屋租賃契約書
      之記載，李天任於92年6月1日將系爭房屋出租與上訴人，
      上訴人復於93年1月1日將系爭房屋出租與嘉偉公司。
（三）證據：原審92年度訴字第1001號民事判決、判決確定證明
      書、房屋租賃契約書、原審93年度執字第20120號強制執
      行事件之債權憑證、執行筆錄（見原審卷11-16、20-25、
      74-80頁）及原審92年度訴字第1001號民事卷宗。
四、按所有人對於無權占有或侵奪其所有物者，得請求返還之，
    民法第767條前段定有明文。經查被上訴人主張伊為系爭房
    屋之所有權人，李天任雖於原審85年度執字第4004號強制執
    行事件經拍賣程序拍定取得系爭房屋之所有權，惟因前開強
    制執行程序所實施之拍賣無效，經伊訴請李天任塗銷系爭房
    屋之所有權登記，業經本院91年度重上字第36號民事判決及
    最高法院92年度台上字第135號民事裁定，裁判李天任應塗
    銷系爭房屋之所有權登記，並由伊取得系爭房屋之所有權確
    定，有前開判決、裁定及判決確定證明書可稽（見原審92年
    度訴字第1001號卷12-28頁）；被上訴人主張李天任係無權
    占有，堪信為真實。李天任就系爭房屋既屬無權占有，上訴
    人抗辯其係向李天任承租系爭房屋，縱係屬實，亦失其占有
    之權源；且上訴人復未舉出其占有系爭房屋之正當權源，被
    上訴人主張上訴人為無權占有，應屬有據；其請求上訴人將
    系爭房屋騰空返還，為有理由。
五、次按無權占有他人之土地，依社會之通常觀念，可獲得相當
    於租金之利益（最高法院61年台上字第1695號判例參照）；
    上訴人無權占有使用系爭房屋，受有使用收益之利益，致被
    上訴人受有相當於租金收益之損害，被上訴人依侵權行為之
    法律關係，請求上訴人給付相當於租金收益之損害金，亦屬
    有據。又依土地法第97條第1項規定，城市地方房屋之租金
    ，以不超過土地及其建築物申報總價年息10％為限。爰斟酌
    系爭房屋之課稅現值為255萬5200元，有台北市稅捐稽徵處
    大同分處之房屋現值證明書可憑（見原審92年度訴字第1001
    號卷10、11頁）；及系爭房屋坐落地點面鄰重慶北路，交通
    方便，使用區分為三商（見原審92年度訴字第1001號卷45頁
    之勘驗筆錄），該地之生活機能及商業繁榮程度等一切情狀
    ；並上訴人與嘉偉公司就系爭房屋所訂之租賃契約，系爭房
    屋每月租金為2萬8000元，認原審按系爭房屋課稅現值之年
    息10％即2萬1293元計算被上訴人所受相當於租金收益之損
    害金，應認為適當。另被上訴人以原審92年度訴字第1001號
    判決為執行名義，對李天任聲請強制執行自92年3月13日起
    至返還房屋之日止按月給付2萬1293元，未獲清償，有原審
    93年度執字第20120號強制執行事件之債權憑證可憑（見原
    審卷24、25頁）；上訴人既係無權占有系爭房屋，被上訴人
    請求上訴人給付相當於租金收益之損害金，應屬有據。
六、綜上所述，被上訴人本於所有權之作用及侵權行為之法律關
    係，請求上訴人應將系爭房屋全部騰空返還，及自93年5月1
    日起至返還前項房屋之日止，按月給付2萬1293元，為有理
    由，應予准許。原判決所為上訴人敗訴之判決，並無不合；
    上訴論旨指摘原判決不當，求予廢棄改判，為無理由。末按
    上訴人所提出之抗辯為無理由，有如前述，其提起上訴之效
    力不及於原審共同被告嘉偉公司，併此敘明（最高法院33年
    上字第4810號判例參照）。
七、兩造其餘之攻擊或防禦方法及未經援用之證據，經本院斟酌
    後，認為均不足以影響本判決之結果，無逐一詳予論駁之必
    要。併此敘明。
八、據上論結，本件上訴為無理由，依民事訴訟法第449條第1項
    、第78條、第463條、第392條第2項，判決如主文。
中    華    民    國    95    年    9    月    12    日
                  民事第八庭
                      審判長法  官  吳景源
                            法  官  連正義
                            法  官  鄭威莉
正本係照原本作成。
如不服本判決，應於收受送達後20日內向本院提出上訴書狀，其
未表明上訴理由者，應於提出上訴後20日內向本院補提理由書狀
（均須按他造當事人之人數附繕本）上訴時應提出委任律師或具
有律師資格之人之委任狀；委任有律師資格者，另應附具律師資
格證書及釋明委任人與受任人有民事訴訟法第466條之1第1項但
書或第2項（詳附註）所定關係之釋明文書影本。
中    華    民    國    95    年    9     月    13    日
                            書記官  秦慧榮
附註：
民事訴訟法第466條之1（第1項、第2項）：
對於第二審判決上訴，上訴人應委任律師為訴訟代理人。但上訴
人或其他法定代理人具有律師資格者，不在此限。
上訴人之配偶、三親等內之血親、二親等內之姻親，或上訴人為
法人、中央或地方機關時，其所屬專任人員具有律師資格並經法
院認為適當者，亦得為第三審訴訟代理人。


司法院資訊處製作；財團法人民間司法改革基金會備份。
